臺灣高等法院刑事判決　　　　　　　　100年度上易字第457號
上　訴　人　臺灣桃園地方法院檢察署檢察官
上　訴　人
即　被　告　鄭映
　　　　　　鄭寶琴
共　　　同
選任辯護人　張世炎律師
被　　　告　徐德裕
上列上訴人因被告等偽造文書案件，不服臺灣桃園地方法院99年
度易字第906號，中華民國99年12月22日第一審判決（起訴案號
：臺灣桃園地方法院檢察署99年度偵字第3901號），提起上訴，
本院判決如下：
    主  文
上訴駁回。
鄭寶琴緩刑貳年。
    事實及理由
一、本案經本院審理結果，認第一審以被告徐德裕、鄭映、鄭
    寶琴均犯刑法第216條、第214條、第220條第2項之行使使公
    務員登載不實文書罪，共3罪，分別就徐德裕所犯3罪，各判
    處有期徒刑1月15日，應執行有期徒刑3月；就鄭映所犯3
    罪，各判處有期徒刑3月，應執行有期徒刑8月；就鄭寶琴所
    犯3罪，各判處有期徒刑3月，應執行有期徒刑8月，並均諭
    知如易科罰金，以新臺幣（下同）1,000元折算1日，並就被
    告3人於97年11月18日持登載不實之戶籍資料等公文書，以
    來臺依親之名義向內政部入出國及移民署填具「外國人居留
    停留案件表」以申請外國人居留證而行使前開不實之公文書
    部分，敘明不能證明被告3人犯罪，惟因公訴意旨認與前揭
    有罪部分有實質上一罪之關係，爰不另為無罪之諭知。核其
    認事用法及量刑均無不當，應予維持，並引用第一審判決書
    記載之事實、證據及理由（如附件）。
二、被告鄭映、鄭寶琴上訴意旨略以：鄭寶琴與徐德裕間婚姻
    關係並非虛偽，鄭寶琴於民國97年5月18日入境臺灣後，雖
    為將來婚姻及婆媳關係考量，居住於鄭映家中，然鄭寶琴
    與徐德裕仍繼續有親密往來及共同生活之情形等語。惟查：
(一)徐德裕與鄭映2人自95年10月間某日起至98年10月某日止
    ，多次在鄭映位於桃園縣中壢市○○路○段691號7樓住處
    及同市○○路汽車賓館等處，發生性行為一節，業經其2人
    坦承不諱，其等2人所涉妨害家庭案件，並經原審法院以99
    年度壢簡字第1652號刑事簡易判決各判處有期徒刑4月，嗣
    經鄭映提起上訴、檢察官對徐德裕提起上訴後，由原審法
    院合議庭以99年度簡上字第817號判決駁回檢察官及鄭映
    之上訴，並宣告鄭映緩刑2年確定，有該刑事判決2紙（見
    原審易字卷第105-107頁）在卷可稽，再參鄭映坦承與徐
    德裕發生性行為始於95年間、96年6月至98年間亦陸續與徐
    德裕發生性行為等語（見偵卷第76頁），核與前引越南社會
    主義共和國結婚證書所載徐德裕與鄭寶琴係在97年4月14日
    在越南完婚等情，可知徐德裕與鄭映，係在徐德裕與鄭寶
    琴未論及婚嫁前即已發生性行為，更在96年間至97年4月14
    日止，徐德裕與鄭寶琴籌辦婚禮期間發生性行為，甚至於徐
    德裕與鄭寶琴結婚後，仍持續不斷發生性行為，而鄭映、
    鄭寶琴兩人為親生姐妹，鄭寶琴來臺後，均住在姐姐鄭映
    家裡，相互照應，顯見鄭映、鄭寶琴，感情良好，則姐妹
    2人情感既然良好，鄭映何以於與其發生性行為之徐德裕
    表示要娶其胞妹鄭寶琴時，不僅不予以回絕，反同意並協助
    徐德裕與鄭寶琴辦理結婚？此情已有可疑，甚且於胞妹與徐
    德裕籌辦婚禮間及完婚後仍然持續與徐德裕發生姦情，悖於
    常理至極，是鄭映供稱其妹鄭寶琴與徐德裕婚姻關係為真
    實，實難採信。
(二)又結婚為人生大事，依據常理，欲步入婚姻之男女雙方對於
    對方之生活習慣、喜好事物，當有基本了解，惟參以鄭寶琴
    於原審審理時陳稱：他（即徐德裕）不喜歡吃水果；我不知
    道徐德裕的鞋子尺寸大小；徐德裕睡覺會打呼等語（見原審
    易字第906號卷第64頁），核與證人即徐德裕之母王玉華於
    原審審理時證稱：我兒子喜歡吃甜柿跟西瓜等語（見原審易
    字第卷第64頁），以及證人徐德裕於原審審理時證述：其睡
    覺不會打呼等語（見原審易字第卷第64頁）等語均不相符，
    而證人王玉華係徐德裕之母親，現與徐德裕同住，對於徐德
    裕之生活習慣知之甚詳，證人王玉華之證述應較為可信。至
    於而鄭寶琴雖稱其與徐德裕結婚云云，卻對於徐德裕之飲食
    、睡眠習慣以及徐德裕之鞋子尺寸等均無法正確回答，實難
    認其有與徐德裕結婚之真意。再者，性生活乃結婚之重要內
    涵，亦屬維持婚姻家庭之重要元素，然鄭映、鄭寶琴於警
    詢、偵查、原審及本院審理時問時均供承：鄭寶琴於97 年5
    月18日入境臺灣後，即由鄭映帶回鄭映位於桃園縣中壢
    市○○路○段691之1號7樓住處同住，而未曾至徐德裕住處同
    居，徐德裕與鄭寶琴自結婚至今從未發生過性行為，鄭寶琴
    至今仍係處女等語（見偵卷第19、28、78，原審審易字卷第
    21頁，原審易字卷第23、68、69、99頁，及本院卷），核與
    徐德裕於偵查、原審及本院審理時證述：鄭寶琴於97年5月
    18日入境臺灣後，旋由鄭映帶回鄭映住處同住，未曾至
    伊家中居住，伊從未與鄭寶琴發生過性行為等語相符（見偵
    卷第71頁，原審審易字卷第21頁、原審易字卷第62、63 、
    99頁，及本案卷），以及證人邱錫見於警詢、偵查及原審審
    理時證稱：鄭寶琴嫁來臺灣後均居住在中壢市○○路○段
    691之1號7樓等語（見偵卷第39、74頁、原審易字卷第65頁
    ）一致，復參以王玉華於警詢、偵查及原審審理時證述：鄭
    寶琴不曾至徐德裕與伊同住之住所，也從來沒有見過鄭寶琴
    等語（見偵卷第72頁、原審易字卷第60頁），是鄭寶琴於97
    年5月18日入境臺灣後，均與鄭映同住，且徐德裕、鄭寶
    琴未曾發生性行為一節，堪予認定。再參以證人阮氏翠柳於
    本院審理時證稱：不認識徐德裕，見過徐德裕1次，但不熟
    悉；鄭寶琴來臺灣時，只有她、鄭映、其男友一同去，徐
    德裕沒有去；聽鄭映說徐德裕之家人不知道徐德裕與鄭寶
    琴已經結婚；見過徐德裕係他們結婚沒多久，聽說他們吵架
    ，在鄭映家樓下馬路的外面，從其去機場接他們到他們吵
    架，大約1年多；曾經去鄭映家中吃飯，鄭寶琴有在場，
    那時候沒有看到徐德裕；有看到徐德裕與鄭寶琴之結婚照片
    ，是否確實結婚其不知道；她、鄭映、鄭寶琴，及其男友
    偶爾會一起去吃飯，沒有包括徐德裕；沒有聽說過鄭映、
    鄭寶琴說徐德裕有去她家居住等語（見本院100年7月7日審
    判筆錄），可知徐德裕平日非與鄭寶琴共同生活，縱使與鄭
    寶琴有日常之接觸，亦與一般夫妻相處之模式相去甚遠。從
    而，徐德裕、鄭寶琴自結婚後長達2年餘之時間，並無夫妻
    之實，顯見其2人間之婚姻關係確非真實。
(三)綜上所述，鄭映、鄭寶琴上訴意旨，仍執陳詞否認犯罪，
    為無理由，應予駁回。
三、檢察官上訴意旨略以：原審以徐德裕於犯罪未發覺前，向桃
    園縣政府警察局平鎮分局北勢派出所自首並接受裁定，認「
    應」減輕被告之刑，有判決違法之處，原審又未敘明得減輕
    其刑之具體情狀，亦有判決為載理由之違法；原審就徐德裕
    所犯行使使公務員登載不實文書罪，共3罪，各判處1月15日
    ，惟有期徒刑之刑期係以月為計算單位，日後如有通盤減刑
    之情形，則主文將可能難以執行，是原審科刑不當等語。查
    原判決雖載以：徐德裕於犯罪未發覺前，向桃園縣政府警察
    局平鎮分局北勢派出所自首，並接受裁判，「應」依刑法第
    62條前段之規定減輕其刑等語，惟觀以原判決理由欄記載：
    …上開供述內容係被告徐德裕主動向司法調查單位自首，除
    自首其與被告鄭寶琴假結婚之犯行外，尚且供出另與被告鄭
    映間妨害家庭之犯行，此不僅將使其本身面臨二罪以上之
    刑罰處分，妨害家庭部分亦會面對被告鄭映之配偶邱錫見
    之民事求償，狀況可謂為極為不利，其猶然選擇主動向司法
    調查單位供出上情，可信度已見相當，再細究其歷次之供述
    ，不僅前後相互一致，來龍去脈交代清楚，內容亦合情合理
    而有據…等語（見原判決第10頁），可知原審就徐德裕自首
    之情形並非全無斟酌，即遽以減刑，是檢察官認原審於此有
    判決違法及判決不備理由之違法，尚非可採。又按量刑之輕
    重，係屬事實審法院得依職權自由裁量之事項，苟已斟酌刑
    法第57各款所列情狀，而未逾越法定刑度，不得遽指為違法
    ，經查：原判決就被告徐德裕犯罪情節，已在事實欄明白認
    定及於理由欄詳加論斷，並敘明審酌被告等同謀以假結婚之
    手段使鄭寶琴非法入境臺灣，不僅破壞婚姻制度，且危害戶
    政機關對於戶籍管理及境管、警察機關對於入境管理之正確
    性，惟徐德裕犯後坦承犯行，甚有悔意等一切情狀，並依刑
    法第62條前段之規定予以減輕其刑後，就其所犯3罪各量處1
    月15日及定應執行刑，並諭知如易科罰金，以1,000元折算1
    日，就刑罰裁量職權之行使，既未逾越法律所規定之範圍，
    亦無濫用權限之情形，尚難認原審量刑未斟酌刑法第57 條
    所定各該事由之全部具體情狀，自不得認其量刑有何不當，
    檢察官雖以有期徒刑之刑期係以月為計算單位，且日後如有
    通盤減刑之情形，則主文將可能難以執行等語執以上訴，於
    法尚屬無據，自無可採。檢察官執前詞指摘原判決此部分不
    當，為無理由，應予駁回。
四、查鄭寶琴未曾故意犯罪受有期徒刑以上刑之宣告，有本院被
    告前案紀錄表附卷可參，其於犯後雖否認犯罪，惟其經此科
    刑教訓，日後當知所警惕，信無再犯之虞，因認其所受上開
    刑之宣告，以暫不執行為適當，爰依刑法第74條第1項第1款
    規定，諭知緩刑2年。
據上論斷，應依刑事訴訟法第368條、第373條，刑法第74條第1
項第1款，判決如主文。
本案經檢察官洪威華到庭執行職務。
中    華    民    國   100    年      7    月    19   日
                  刑事第五庭  審判長法  官  李英勇
                                    法  官  崔玲琦
                                    法  官  劉秉鑫
以上正本證明與原本無異。
不得上訴。
                                    書記官  蔡宜蓁
中    華    民    國   100    年    7     月    19    日